臺灣桃園地方法院刑事判決　　　　　　　　　　　　　九十年度易字第二八六九號
　　公　訴　人　臺灣桃園地方法院檢察署檢察官
　　被　　　告　甲○○
　　選任辯護人　陳鄭權律師
　　　　　　　　陳鼎正律師
　　　　　　　　范坤棠律師
右列被告因贓物案件，經檢察官提起公訴（九十年度偵字第一六九五七號），本院判
決如左：
        主  文
甲○○收受贓物，處有期徒刑肆月，如易科罰金，以參佰元折算壹日。
        事  實
一、甲○○明知坐落桃園縣大溪鎮○○段缺子小段第六四九之一、六五０之一、六五
    ０之二、六五一、六五二、六五三、六五四、六五四之一、六五五、六五五之一
    、六五五之二、六五五之三、六五六、六五七、六五八、六五九地號如桃園縣大
    溪地政事務所土地複丈成果圖所示部分之國有土地，係乙○○經營台榮興業股份
    有限公司（下稱台榮公司）從事砂石製造業務所竊佔之國有土地（管理人臺灣省
    石門水庫管理局，現改為臺灣省北區水資源局），為乙○○竊佔供作該砂石工廠
    之沈澱池或堆置砂石用之贓物，竟於民國八十七年六月二十日以新臺幣（下同）
    二千五百萬元之價格向乙○○購買台榮公司（包括該公司坐落桃園縣大溪鎮○○
    段缺子小段第二００號之土地及其上廠房、機械）時，並於契約第四條約定：「
    甲方（即台榮公司，代表人為乙○○）現有工廠使用範圍暫供乙方（即被告）無
    償使用其周圍腹地（即指前述國有土地），俟甲方由國有財產局取得承租權後，
    再議定使用方式及其權利移轉」，而收受前開贓物繼續供作上述目的使用，嗣於
    八十七年十月二十八日經檢察官率同警員至上址當場查獲。
二、案經臺灣桃園地方法院檢察署檢察官自動檢舉偵查起訴。
        理  由
一、訊之被告甲○○矢口否認有收受贓物之犯行，辯稱：伊僅購買股權、機器及上述
    地號二００號之土地，並未收受贓物云云。惟查：
  （一）坐落桃園縣大溪鎮○○段缺子小段第六四九之一、六五０之一、六五０之二
        、六五一、六五二、六五三、六五四、六五四之一、六五五、六五五之一、
        六五五之二、六五五之三、六五六、六五七、六五八、六五九地號如桃園縣
        大溪地政事務所土地複丈成果圖所示部分之土地，係國有土地，並未有任何
        出租情事乙節，有土地登記謄本多紙、臺灣省北區水資源局八十七年十一月
        九日八十七北水管字第二０三九四函附於八十七年度偵字第一六二八八號卷
        第八十六頁可稽，而案外人乙○○自六十年間起於上址經營台榮公司從事砂
        石製造業務時即竊佔上述土地供作砂石廠使用，被告所使用之規模與其之前
        使用之規模相同之情，亦為乙○○同上偵卷第一一三頁及於本院八十八年度
        訴字第五三五號訊問時證述綦詳（見該卷第八十八年七月二十八日訊問筆錄
        ），堪認前開土地係乙○○竊佔所得之贓物。
  （二）被告於八十七年六月二十日以二千五百萬元之價格向乙○○購買台榮公司坐
        落桃園縣大溪鎮○○段缺子小段二００號之土地及其上廠房時，並於契約第
        四條約定：「甲方（即台榮公司，代表人為乙○○）現有工廠使用範圍暫供
        乙方（即被告）無償使用其周圍腹地（即指前述如附表所示國有土地），俟
        甲方由國有財產局取得承租權後，再議定使用方式及其權利移轉」之事實，
        有廠房土地買賣契約書影本附卷可稽，且被告於八十七年度偵字第一六二八
        八號案檢察官訊問時供稱：伊買時有鑑界等語（見該偵卷第四十五頁）、於
        本院八十八年度訴字第五三五號案八十八年七月十四日訊問時供承：「當時
        我向前手（即指乙○○）買得系爭土地時，他（指乙○○）即稱附近國有土
        地我可繼續使用」等語不諱（見偵卷第十二頁）；另被告於本件檢察官訊問
        時亦供稱：「我知道有一部分土地是國有地」等語（見偵卷第二十一頁），
        是足見被告明知前開如土地複丈成果圖所示之土地（即大溪鎮○○段缺子小
        段二００號之周圍腹地）並非乙○○所有，且乙○○亦非已向國有財產局取
        得承租權，竟即於契約約定無償收受之嗣並進而加以使用，堪認被告明知前
        述土地為乙○○竊佔所得之贓物，卻仍於購買台榮公司之廠房機械土地時併
        予收受之事實。
  （三）被告收受前開前開贓物後，繼續供作河川沈澱池、堆置砂石之用等情業據被
        告供承無訛（見本院九十一年二月六日訊問筆錄、八十七年度偵字第一六二
        八八號卷第四十四頁背面），且據桃園地方法院檢察署檢察官函囑桃園縣大
        溪地政事務所測量無訛，並有桃園大溪地政事務所土地複丈成果圖附卷可稽
        ；另證人陳奕源（即駕挖土機挖沈澱池而為警查獲之司機）亦證稱：是被告
        要其前去施工等語（見八十七年度偵字第一六二八八號卷第十七頁）綦詳，
        復有照片多幀附卷（同上偵卷第三十二頁至第三十九頁）可稽；再查被告嗣
        於八十八年九月一日再將上述廠房土地連同收受之贓物，再以相同之契約約
        定方式，出售予案外人黃永煌之事實，亦有契約書影本乙份附卷可稽，益證
        被告有收受前開贓物之犯行。綜上，被告所辯顯不足採，本件事證明確，被
        告犯行堪以認定。
二、核被告甲○○所為，係犯刑法第三百四十九條第一項之收受贓物罪，公訴人雖認
    被告係犯刑法第三百四十九條第二項之故買贓物罪云云，惟查被告係向乙○○購
    買坐落桃園縣大溪鎮○○段缺子小段二００號之土地及其上廠房、機械，另於契
    約第四條約定前開如土地複丈成果圖所示之國有土地係供被告「無償使用」之事
    實，有其買賣契約書附卷可稽，依該約定之意旨觀之，被告所購買者尚不包括前
    述國有土地，是公訴意旨尚有誤會，起訴罪名應予變更。爰審酌被告之犯罪動機
    、手段，其智識程度、犯罪所生危害、及其犯後態度等一切情狀，量處如主文所
    示之刑。本件被告行為後，刑法第四十一條於九十年一月十日經修正公布，並於
    同年月十二日生效，易科罰金之適用範圍擴大為最重本刑五年以下有期徒刑之罪
    ，並明定併合處罰之數罪，如各罪均得易科罰金者，其應執行之刑逾六月時，亦
    得適用之，雖本案被告所犯罪名，依修正前刑法第四十一條之規定，原得易科罰
    金，惟依最高法院二十四年七月二十四年度總會決議（二）之意旨，易科罰金事
    項應依新法，本院自應適用修正後之刑法第四十一條第一項前段之規定，就前揭
    宣告之刑諭知易科罰金之折算標準。
據上論斷，應依刑事訴訟法第二百九十九條第一項前段、第三百條，刑法第三百四十
九條第一項、修正後第四十一條第一項前段，罰金罰鍰提高標準條例第一條前段、第
二條，判決如主文。
本案經檢察官楊挺宏到庭執行職務。
中        華        民        國    九十一    年    五    月    二十一  日
                                臺灣桃園地方法院刑事第六庭
                                      法  官   林曉芳
右正本證明與原本無異。
如不服本判決，應於判決送達後十日內向本院提出上訴狀( 應附繕本 )，上訴於
臺灣高等法院。
                                      書記官   巫孟蓉
中        華        民        國    九十一    年    五    月    二十二  日
附論罪科刑依據之法條
刑法第三百四十九條
收受贓物者，處三年以下有期徒刑、拘役或五百元以下罰金。
搬運、寄藏、故買贓物或為牙保者，處五年以下有期徒刑、拘役或科或併科一千元以
下罰金。
因贓物變得之財物，以贓物論。
